【裁判字號】    97,中簡上,179
【裁判日期】    970508
【裁判案由】    詐欺
【裁判全文】
臺灣臺中地方法院刑事判決           97年度中簡上字第179號
上  訴  人  臺灣臺中地方法院檢察署檢察官
被      告  辛○○
上  訴  人
即  被  告  戊○○
上  一  人
選任辯護人  李進成律師
上列上訴人因被告詐欺案件，不服本院臺中簡易庭九十六年度中
簡字第三六八五號中華民國九十六年十二月三十一日第一審簡易
判決（聲請簡易判決處刑案號及移送併辦案號：臺灣臺中地方法
院檢察署九十六年度偵字第二二四三五、二四六二一、二六三八
一號及臺灣臺中地方法院檢察署九十六年度偵字第二九０四０號
），提起上訴及移送併辦（臺灣士林地方法院檢察署九十七年度
偵字第一四一九號、臺灣臺中地方法院檢察署九十七年度偵字第
六七五三號），本院判決如下：
    主    文
原判決撤銷。
辛○○幫助意圖為自己不法之所有，以詐術使人將本人之物交付
，處有期徒刑肆月，如易科罰金，以新臺幣壹仟元折算壹日。
戊○○無罪。
    犯罪事實
一、辛○○預知不詳姓名成年人在報紙上刊登收購金融機構帳戶
    之廣告，可能利用購得帳戶作為詐欺取財使用，且其發生並
    不違背其本意，竟基於幫助詐欺取財之犯意，於九十六年六
    月二十三日，見報上刊登收購金融機構帳戶存摺等物之廣告
    ，遂依該廣告上所載電話與對方聯絡，而於同日下午二時許
    ，相約在中山高速公路苗栗交流道附近之7-11便利商店前，
    將其及不知情之其妻梁雅玲分別向臺灣郵政股份有限公司苗
    栗大湖郵局所申設開立第00000000000000、0000000000000
    號帳戶之存摺、提款卡（包括密碼）等物，以合計新臺幣（
    下同）八千元之價格，出售並交付予某姓名年籍不詳之成年
    男子使用。該姓名年籍不詳之成年男子或所屬詐欺集團成員
    取得辛○○、梁雅玲所有上開臺灣郵政股份有限公司苗栗大
    湖郵局帳戶之存摺、提款卡（包括密碼）後，即意圖為自己
    不法之所有，於(一)九十六年六月二十七日凌晨二時許，由該
    詐欺集團某姓名年籍不詳之成員，透過雅虎奇摩電子信箱，
    向在臺中市○○區○○路六號十二樓之一住處上網之己○○
    ，寄送謊稱己○○已在該拍賣網站標得電腦CPU等不實訊息
    之通知信，並以門號0000000000號與己○○聯絡，使己○○
    信以為真而陷於錯誤，遂依該成員指示，於九十六年六月二
    十九日凌晨零時四十二分許，在上開住處以網路銀行ATM之
    功能，將二千九百三十元匯入辛○○所有上開臺灣郵政股份
    有限公司苗栗大湖郵局帳戶。該姓名年籍不詳之成年男子或
    所屬詐欺集團成員隨即於當日利用提款卡領出所詐得上開款
    項。(二)九十六年六月二十七日下午三時三十一分許，由該詐
    欺集團某姓名年籍不詳之成員，透過雅虎奇摩電子信箱，向
    在花蓮縣壽豐鄉○○街六十四巷三十九號住處上網之甲○○
    ，寄送謊稱甲○○已在該拍賣網站標得CASIO EXILIM EX-Z1
    050型號之數位相機等不實訊息之通知信，使甲○○信以為
    真而陷於錯誤，遂依該成員指示，於九十六年六月二十八日
    下午六時許，在上開住處，以網路銀行ATM之功能，將五千
    六百五十元匯入辛○○所有上開臺灣郵政股份有限公司苗栗
    大湖郵局帳戶。該姓名年籍不詳之成年男子或所屬詐欺集團
    成員隨即於當日利用提款卡領出所詐得上開款項。(三)九十六
    年六月二十八日晚上十時二十五分許，由該詐欺集團某姓名
    年籍不詳之成員，透過雅虎奇摩電子信箱，向在臺北市南港
    區○○○路○段一八七號二樓住處上網之乙○○，寄送佯稱
    乙○○已標得照相機鏡頭等不實訊息之通知信，使乙○○信
    以為真而陷於錯誤，遂依該成員指示，於同日晚上十一時三
    十七分許，以提款卡轉帳方式，將二千六百七十元匯入辛○○所有上開臺灣郵政股份有限公司苗栗大湖郵局帳戶。該姓
    名年籍不詳之成年男子或所屬詐欺集團成員隨即於當日利用
    提款卡領出所詐得上開款項。(四)九十六年六月二十九日上午
    九時三十分許，由該詐欺集團某姓名年籍不詳之成員，透過
    雅虎奇摩電子信箱，向在桃園縣平鎮市○○路三四一巷十三
    弄三十六號住處上網之丙○○，寄送佯稱丙○○已標得水晶
    墜子等不實訊息之通知信，使丙○○信以為真而陷於錯誤，
    遂依該成員指示，於九十六年六月二十九日上午十時二十八
    分許，至上開住處附近之便利商店，將三千零五十元匯入辛○○所有上開臺灣郵政股份有限公司苗栗大湖郵局帳戶。該
    姓名年籍不詳之成年男子或所屬詐欺集團成員隨即於當日利
    用提款卡領出所詐得上開款項。(五)九十六年六月二十九日晚
    上十時二十四分許，由該詐欺集團某姓名年籍不詳之成員，
    透過雅虎奇摩電子信箱，向在臺北市○○區○○街六十八巷
    五十七號六樓住處上網之庚○○，寄送佯稱庚○○已標得AK
    G C1000S電容式麥克風等不實訊息之通知信，使庚○○信以
    為真而陷於錯誤，遂依該成員指示，於同日晚上十一時許，
    在上開住處以網路銀行ATM之功能，將四千八百元匯入梁雅
    玲所有上開臺灣郵政股份有限公司苗栗大湖郵局帳戶。該姓
    名年籍不詳之成年男子或所屬詐欺集團成員隨即於當日利用
    提款卡領出所詐得上開款項。(六)九十六年六月二十九日晚上
    十一時五十七分許，由該詐欺集團某姓名年籍不詳之成員，
    透過雅虎奇摩電子信箱，向在臺中縣大雅鄉○○路八六巷十
    二號住處上網之丁○○，寄送佯稱丁○○已標得無線電對講
    機等不實訊息之通知信，使丁○○以為真而陷於錯誤，遂依
    該成員指示，於同年月三十日凌晨零時四分許，在上開住處
    以網路銀行ATM之功能，將四千一百五十元匯入梁雅玲所有
    上開臺灣郵政股份有限公司苗栗大湖郵局帳戶。該姓名年籍
    不詳之成年男子或所屬詐欺集團成員隨即於當日利用提款卡
    領出所詐得上開款項。嗣分別經己○○、甲○○、乙○○、
    丙○○、庚○○、丁○○發覺受騙，並報警處理，為警循線
    查獲。
二、案經臺中縣警察局第六分局報請及桃園縣政府警察局平鎮分
    局報請臺灣桃園地方法院檢察署呈請臺灣高等法院檢察署核
    轉暨花蓮縣警察局吉安分局報請臺灣花蓮地方法院檢察署呈
    請臺灣高等法院檢察署核轉臺灣臺中地方法院檢察署檢察官
    偵查後聲請以簡易判決處刑及臺灣士林、臺中地方法院檢察
    署檢察官移送併案審理。
    理    由
甲、被告辛○○有罪部分：
一、按被告以外之人於審判外之陳述，雖不符前四條之規定，而
    經當事人於審判程序同意作為證據，法院審酌該言詞陳述或
    書面陳述作成時之情況，認為適當者，亦得為證據。當事人
    、代理人或辯護人於法院調查證據時，知有第一百五十九條
    第一項不得為證據之情形，而未於言詞辯論終結前聲明異議
    者，視為有前項之同意，刑事訴訟法第一百五十九條之五定
    有明文。經查證人即被害人己○○、甲○○、乙○○、丙○○、庚○○、丁○○於警詢時之指述，被告辛○○及檢察官
    在本院準備程序中均未爭執其證據能力，且均未於本案言詞
    辯論終結前聲明異議，本院審酌證人即被害人己○○、甲○○、乙○○、丙○○、庚○○、丁○○於警詢時之指述，係
    於案發後就其等親身經歷之事實所為，且依其等陳述作成時
    之情況，並無不適當之情形，依刑事訴訟法第一百五十九條
    之五第二項規定，均有證據能力，合先敘明。
二、上揭犯罪事實，業據被告辛○○坦承不諱，並經證人即被害
    人己○○、甲○○、乙○○、丙○○、庚○○、丁○○分別
    於警詢或偵查中指證述無訛，復有被告及其妻梁雅玲所有上
    開臺灣郵政股份有限公司苗栗大湖郵局帳戶之開戶基本資料
    、最近交易資料各一份，被害人己○○提出之國泰世華ATM
    轉出明細查詢資料一紙、被害人甲○○提出之帳戶交易資料
    影本一紙、被害人乙○○提出之郵政自動櫃員機交易明細表
    影本一紙、被害人丙○○提出之台新銀行自動櫃員機交易明
    細表影本一張、被害人庚○○提出之存簿往來明細影本一紙
    、上開各被害人雅虎奇摩拍賣網站得標資料及電子郵件列印
    資料計六份附卷可稽。按被告預知不詳姓名成年人在報紙上
    刊登收購金融機構帳戶之廣告，可能利用購得帳戶作為詐欺
    取財使用，仍以八千元代價，將其及其妻梁雅玲所有上開臺
    灣郵政股份有限公司苗栗大湖郵局帳戶之存摺、提款卡（包
    括密碼），出售並交付予某姓名年籍不詳之成年男子，嗣該
    姓名年籍不詳之成年男子或所屬詐欺集團成員，果據以作為
    詐欺取財使用，被告自有幫助該姓名年籍不詳之成年男子或
    所屬詐欺集團成員詐欺取財之不確定故意。本件事證明確，
    被告犯行堪以認定。
三、按刑法上之故意，以行為人對於構成犯罪之事實，均有具體
    確定之認識，並有意使其發生者為確定故意，而行為人對於
    構成犯罪之事實，雖無具體確定之認識，然已預見其發生，
    而其發生不違背其本意者，則為不確定故意。又行為人基於
    幫助他人犯罪之意思，為促成他人犯罪而為犯罪構成要件以
    外之行為，為幫助犯。本件被告預知不詳姓名成年人在報紙
    上刊登收購金融機構帳戶之廣告，可能利用購得帳戶作為詐
    欺取財使用，仍以八千元代價，將其及其妻梁雅玲所有上開
    臺灣郵政股份有限公司苗栗大湖郵局帳戶之存摺、提款卡（
    包括密碼），出售並交付予某姓名年籍不詳之成年男子，作
    為該姓名年籍不詳之成年男子或所屬詐欺集團成員詐欺取財
    使用，此既不違背其當初出售上開帳戶存摺、提款卡（包括
    密碼）之本意，且係參與提供取得詐欺取財犯罪所得款項之
    工具，對此犯行施以助力，為詐欺取財罪構成要件以外之行
    為，應以詐欺取財罪之幫助犯論之。核被告所為，係犯刑法
    第三十條第一項、第三百三十九條第一項之幫助詐欺取財罪
    。又被告以一行為同時出售並交付其及其妻梁雅玲所有上開
    臺灣郵政股份有限公司苗栗大湖郵局帳戶之存摺、提款卡（
    包括密碼）供詐欺集團從事詐欺取財匯款使用，並侵害上開
    六位被害人之財產法益，為想像競合犯，應依刑法第五十五
    條前段之規定，從一重處斷。被告幫助對被害人庚○○、乙○○、丁○○詐欺取財之犯罪事實，雖未據公訴人起訴，惟
    與已起訴之有罪部分，有想像競合犯之裁判上一罪關係，為
    起訴效力所及，本院自得併予審理。再被告係幫助某姓名年
    籍不詳之成年男子或所屬詐欺集團成員犯詐欺取財罪，為幫
    助犯，應按正犯之刑減輕之。原審以被告罪證明確，予以論
    罪科刑，固非無見，惟原審未及審酌臺灣士林、臺中地方法
    院檢察署檢察官移送併辦之前開犯罪事實（即被害人乙○○
    、丁○○遭前開詐欺集團成員詐騙而分別匯款至被告及其妻
    梁雅玲所有上開臺灣郵政股份有限公司苗栗大湖郵局帳戶部
    分），尚有未洽，檢察官上訴意旨據此指摘原審判決不當，
    為有理由，應由本院將原審判決撤銷改判。爰審酌被告尚無
    前科（見卷附臺灣高等法院被告前案紀錄表），因貪圖不法
    利益，而提供其及其妻梁雅玲所申辦之臺灣郵政股份有限公
    司苗栗大湖郵局帳戶予詐欺集團作為詐欺取財之匯款使用，
    助長犯罪之不良風氣，幫助犯罪者隱匿真實身分，增加檢警
    犯罪偵查之困難性，而本件各被害人受騙匯款至被告及其妻
    梁雅玲上開帳戶之金額計為二萬三千二百五十元，金額尚非
    甚鉅，及被告迄未賠償各被害人所受損害，與被告犯後坦承
    犯行，尚知悔悟，態度良好等一切情狀，量處如主文第二項
    所示之刑，並諭知易科罰金之折算標準，以示懲儆。
乙、被告戊○○無罪部分：
一、聲請意旨略以：被告戊○○雖預見將自己之行動電話門號提
    供他人使用可能幫助他人從事財產犯罪，竟不違背其本意，
    基於幫助他人從事財產犯罪之犯意，於九十六年六月底前某
    日，在不詳地點，將其申辦之門號0000000000號行動電話，
    提供予真實姓名年籍不詳之成年人使用。而該人及所屬詐欺
    集團成員取得上開門號後，即意圖為自己不法之所有，由該
    詐欺集團成員，於九十六年六月二十七日凌晨二時許，透過
    雅虎奇摩電子信箱，向在臺中市○○區○○路六號十二樓之
    一住處上網之己○○，寄送謊稱己○○已在該拍賣網站標得
    電腦CPU等不實訊息之通知信，並以門號0000000000號與己○○聯絡，致己○○陷於錯誤，而於九十六年六月二十九日
    凌晨零時四十二分許，在上開住處以網路銀行ATM之功能，
    將二千九百三十元匯入辛○○所有上開帳戶內，嗣己○○未
    收到物品，始悉受騙，因認被告戊○○涉犯刑法第三十條第
    一項、第三百三十九條第一項之幫助詐欺取財罪嫌等語。
二、按犯罪事實應依證據認定之，無證據不得認定犯罪事實，刑
    事訴訟法第一百五十四條第二項定有明文；而刑事訴訟法上
    所謂認定犯罪事實之證據，係指足以認定被告確有犯罪行為
    之積極證據而言，該項證據自須適合於被告犯罪事實之認定
    ，始得採為斷罪資料，如未能發現相當確實證據，或證據不
    足以證明，自不能以推測或擬制之方法，以為裁判基礎，最
    高法院二十九年上字第三一０五號、四十年台上字第八六號
    著有判例可資參照。又認定犯罪事實所憑之證據，雖不以直
    接證據為限，間接證據亦包括在內；然而無論直接或間接證
    據，其為訴訟上之證明，須於通常一般之人均不致有所懷疑
    ，而得確信其為真實之程度者，始得據為有罪之認定，倘其
    證明尚未達到此一程度，而有合理之懷疑存在時，即無從為
    有罪之認定，亦有最高法院七十六年台上字第四九八六號判
    例可稽。
三、訊之上訴人即被告戊○○（以下稱被告）固坦承於九十五年
    三月十二日向台灣大哥大股份有限公司申辦行動電話門號00
    00000000號，並取得該門號之SIM卡，然堅決否認有何幫助
    詐欺取財犯行，辯稱：伊申辦該門號並取得SIM卡後，曾使
    用至九十六年一月間，此後即未再使用，並將該門號之SIM
    卡放在家裡，迄九十六年八月下旬員警通知伊前往警局製作
    筆錄時，伊才發現該門號之SIM卡遺失，且伊因未繳納該門
    號電信費，分別於九十六年五月六日、同年月二十五日遭台
    灣大哥大股份有限公司第一次停話（無法撥出只能接收）、
    第二次停話（無法撥出及接收），嗣於同年七月二十六日繳
    納後始恢復通話，並未將該門號之SIM卡交付他人使用等語
    。經查依證人即被害人己○○於九十七年四月二十四日本院
    審理行交互詰問時具結證稱：「（問：你於九十六年六月二
    十七日有無在雅虎奇摩拍賣網站購買物品遭人詐騙？）有。
    」、「（問：當時情形如何？）我上網買CPU收到劫標信，
    我就用家裡的網路ATM轉帳，之後收到賣家說我被騙，因為
    他沒有收到錢。」、「（問：（提示警卷己○○九十六年六
    月三十日警詢筆錄）你在警詢時說賣家顯示的電話是門號00
    00000000號，是否實在？）該門號是在我手機裡有顯示，我
    直接拿給警員看。」、「（問：（提示警卷第二十七頁）上
    面的號碼0000000000是否你所寫？）是我寫的，我是依據我
    手機顯示的抄寫下來的。」、「（問：警詢筆錄裡的號碼與
    你在網頁列印上所寫的號碼不同，何者為正確？）應該是我
    寫的是正確的。」等語，可知詐欺集團成員向被害人己○○
    詐騙所使用之行動電話門號係0000000000號，並非00000000
    00號無訛，並有被害人己○○九十六年六月三十日警詢筆錄
    及所提出之網頁列印資料附卷（見警卷第八至九頁、第二十
    七頁）足參。況被告所申辦之行動電話門號0000000000號因
    未繳電信費，曾分別於九十六年五月六日、同年月二十五日
    遭台灣大哥大股份有限公司第一次停話（無法撥出只能接收
    ）、第二次停話（無法撥出及接收），嗣於同年七月二十六
    日繳納後始恢復通話等情，亦有被告所申辦之行動電話門號
    0000000000號自九十六年一月起至同年九月止之電信費帳單
    計九張（見九十六年度核交字第一四六三號偵查卷第五至十
    三頁）及台灣大哥大股份有限公司九十七年三月三十一日函
    附行動電話門號0000000000號之通信資料附卷可考，益見被
    告所申辦之行動電話門號0000000000號於九十六年六月間因
    未繳電信費，已無從撥出及接收通話無疑，是被告辯以該行
    動電話門號0000000000號之SIM卡係遺失，並未將之交付他
    人使用等語，應堪採信。此外，又查無其他積極證據，足認
    被告有何聲請意旨所載之犯行。原審疏未查明，對被告予以
    論罪科刑，核有未當，被告上訴意旨指摘原審判決不當，為
    有理由，自應由本院將原審判決撤銷，依法為無罪之諭知。
四、按檢察官聲請以簡易判決處刑之案件，經法院認為有第四百
    五十一條之一第四項但書之情形者，應適用通常訴訟程序審
    判之，刑事訴訟法第四百五十二條定有明文；且對於簡易判
    決之上訴，準用刑事訴訟法第三編第一章及第二章之規定，
    管轄第二審之地方法院合議庭受理簡易判決上訴案件，應依
    通常程序審理。其認案件有刑訴法第四百五十二條之情形者
    ，應撤銷原判決，逕依通常程序為第一審判決，法院辦理刑
    事訴訟簡易程序案件應行注意事項第十四項亦有規定。查被
    告戊○○應為無罪之諭知，已如前述，而有刑事訴訟法第四
    百五十一條之一第四項但書（第三款）之情形，依前揭法律
    規定，原審乃屬誤用簡易處刑程序，應由本院合議庭逕依通
    常程序審理後，而為第一審之判決，檢察官如不服本判決，
    仍得於法定上訴期間內，向管轄之第二審法院提起上訴，附
    此敘明。
丙、據上論斷，應依刑事訴訟法第四百五十五條之一第一項、第
    三項、第四百五十二條、第四百五十一條之一第四項第三款
    、第三百六十九條第一項前段、第三百六十四條、第二百九
    十九條第一項前段、第三百零一條第一項，刑法第三十條第
    一項前段、第三百三十九條第一項、第三十條第二項、第五
    十五條前段、第四十一條第一項前段，刑法施行法第一條之
    一，判決如主文。
本案經檢察官壬○○到庭執行職務。
中    華    民    國    97    年    5     月    8     日
                  刑事第一庭  審判長法  官  唐光義
                                    法  官  郭妙俐
                                    法  官  朱光國
上正本證明與原本無異。
被告辛○○部分不得上訴。
如不服本判決（檢察官就被告戊○○部分），應於收受送達後10
日內向本院提出上訴書狀（應敘述具體理由並附繕本）。
上訴書狀如未敘述理由，應於上訴期間屆滿後20日內補提理由書
於本院。
                                    書記官  張孝妃
中    華    民    國    97    年    5     月    8     日
附錄論罪科刑法條
刑法第339條第1項：
意圖為自己或第三人不法之所有，以詐術使人將本人或第三人之
物交付者，處5年以下有期徒刑、拘役或科或併科1千元以下罰金
。


司法院資訊處製作；財團法人民間司法改革基金會備份。
